---
author: 
 - 'Allan Victor Almeida Faria (190127180)'
 - 'Ananda Almeida de Sá (150117345)'
 - 'Bruno Kevyn Andrade de Souza'
date: '21/02/2021'
documentclass: abntex2
classoption: 
- oneside
- brazil
papersize: a4
fontsize: 12pt
output: 
  pdf_document:
    includes:
      in_header: 'preamble.tex'
---

```{r setup, include=FALSE}
knitr::opts_chunk$set(echo = F, warning = F, message=FALSE)
```

\selectlanguage{brazil}
  
<!-- # Retira espaço extra obsoleto entre as frases. -->
\frenchspacing

<!--   # ---------------------------------------------------------- -->
<!--   # == ELEMENTOS PRÉ-TEXTUAIS -->
<!--   # ---------------------------------------------------------- -->
<!--   # \pretextual -->
<!--   # ---------------------------------------------------------- -->


<!--   # ---------------------------------------------------------- -->
<!--   # Capa -->
<!--   # ---------------------------------------------------------- -->
  \imprimircapa

<!--   # ---------------------------------------------------------- -->
<!--   # Folha de rosto (o * indica que haverá a ficha bibliográfica) -->
<!--   # ---------------------------------------------------------- -->
  \imprimirfolhaderosto*

<!--   # ---------------------------------------------------------- -->
<!--   # Resumo -->
<!--   # ---------------------------------------------------------- -->
```{r child = 'pretextuais/resumo.Rmd'}
```

<!--   # ---------------------------------------------------------- -->
<!--   # inserir listas de ilustrações, tabelas e quadros -->
<!--   # ---------------------------------------------------------- -->
```{r child = 'pretextuais/itq.Rmd'}
```

<!--   # ---------------------------------------------------------- -->
<!--   # inserir listas de siglas -->
<!--   # ---------------------------------------------------------- -->
```{r child = 'pretextuais/siglas.Rmd'}
```

<!--   # ---------------------------------------------------------- -->
<!--   # inserir o sumario -->
<!--   # ---------------------------------------------------------- -->
  \pdfbookmark[0]{\contentsname}{toc}
  \tableofcontents*
  \cleardoublepage

<!--   # ---------------------------------------------------------- -->
<!--   # == ELEMENTOS TEXTUAIS -->
<!--   # ---------------------------------------------------------- --> 
\textual





<!--   # ---------------------------------------------------------- --> 
<!--   # == PARTE - Resultados --> 
<!--   # ---------------------------------------------------------- --> 

\chapter{Introdução}


Tipo de problema, tipo de dados, proposta para contornar o problema


# Objetivos

  \ \ A fim de estudar sobre a duração da internação nos hospitais dos Estados Unidos no período de 1975-1976, foi retirada uma amostra aleatória de 113 hospitais selecionados entre 338 pesquisados, para isso foram propostas as seguintes hipóteses:
  
  \ \ A primeira é verificar se o número de enfermeira(o)s está relacionado às instalações, ou seja, os números de leitos do hospital, e se há diferenças entre os serviços disponíveis pelos hospitais. Além de verificar se a mesma variável resposta mencionada anteriormente varia segundo a região.
  
  \ \ Já a segunda é verificar se a duração da internação está associada a características do paciente, seu tratamento e do hospital.
  
```{r, include=FALSE, echo=FALSE}
library(readxl)
library(olsrr)
library(dplyr)
datax <- read_excel(path ='Dados_trabalho_20212.xlsx')
datax <- na.omit(datax)
datax$X7 <- as.factor(datax$X7)
datax$X8 <- as.factor(datax$X8)
datax$ID <- as.factor(datax$ID)
# Dados ajustados
# Dados ajustados
data <- datax
data_temp <- datax

datax_ajusdet <-datax %>% select_if(is.numeric) %>% scale()
datax[,paste0(colnames(datax_ajusdet), 'adj') ] <- datax_ajusdet

data 
names(data) <- c('Número de Identificação', 'Duração da Internação', 'Idade', 'Risco de Infecção', 'Proporção de Culturas de Rotina', 'Proporção de Raio-X de Tórax de Rotina', 'Número de leitos', 'Filiação a Escola de Medicina', 'Região', 'Média diária de pacientes', 'Número de enfermeiro(s)', 'Facilidades e serviços disponíveis')
```

# Metodologia


A metodologia neste estudo usa técnicas de modelagem de regressão linear, na tentativa de construir modelos para a predição do número de enfermeira(o)s e a duração da internação. Dentre a proposta do estudo, para avaliar entre diferentes tipos de modelos empregados, utiliza-se métodos de seleção de variáveis como "Feedfoward", "Backfoward" e "Stepwise" juntamente com métricas como RSS (Residual Sum of Squares), cp de mallows ($c(p)$), Akaike information criterion (AIC) e testes estatísticos para avaliação destes.


Para a avaliar os pressupostos dos modelos lineres, como a homocedasticidade, normalidade e multicolinearidade, os testes de homocedasticidade de bartlett, teste de normalidade de Shapiro-Wilk e para multicolinearidade o uso do Variance inflation factor (VIF) ou GVIF para o caso generalizado. Sobre pontos influentes na estimação dos parâmetros, a utilização dos DFBetas e DFFits e correlação de pearson também foram utilizadas.

E para avaliar a qualidade do modelo, é utilizado os dados de validação sobre a raiz do erro quadrático medio (RSME) dado por

$$RMSE={\sqrt{\sum(\hat{Y}-Y)^2}\over N}$$
para avaliar nas predições do modelo regressão $\hat{Y}$.

A transformação box-cox é dada por

$$Y_{\text{cox}}={(Y^\lambda-1)\over\lambda}$$

O programa utilizado para analisar os dados, modelar e testar com base nos dados será o R Studio, versão 4.2.0.

\chapter{Análise}


Sobre a Tabela 1, temos a descrição das variáveis disponíveis pelo banco de dados disponibiilizado pelo hospital, no qual apenas 2 variáveis, "Filiação a Escola de Medicina" (X7) e "Região" (X8) são variáveis qualitativas.

```{r}
# Tabela de nomes X1: Nome variavel

Nome <- names(data)

Código <- names(data_temp)

Descrição <- c('1-113', 'Duração média da internação de todos os pacientes no hospital (em dias)', 'Idade média dos pacientes', 'Probabilidade média estimada de adquirir infecção no hospital (em %)', 'Razão do número de culturas realizadas com relação ao número de pacientes sem sinais ou sintomas de infeção adquirida no hospital, vezes 100.', 'Razão do número de Raio-X de Tórax realizados com relação ao número de pacientes sem sinais ou sintomas de pneumonia, vezes 100.', 'Número médio de leitos no hospital durante o período de estudo', '1 – sim 2 – não', 'Região Geográfica, onde: 1 – NE 2- NC 3 – S e 4 – W', 'Número médio de pacientes no hospital por dia durante o período do estudo', 'Número médio de enfermeiros(as) de tempo-integral ou equivalente registrados e licenciados durante o período de estudo ( número de tempos integrais+metade do número de tempo parcial)', '% de 35 potenciais facilidades e serviços que são fornecidos pelo hospital')

Classificação <- c('Qualitativa ordinal', 'Quantitativa contínua', 'Quantitativa contínua', 'Quantitativa contínua', 'Quantitativa contínua', 'Quantitativa contínua', 'Quantitativa contínua', 'Qualitativa nominal', 'Qualitativa nominal', 'Quantitativa contínua', 'Quantitativa contínua', 'Quantitativa contínua')

library(knitr)
library(kableExtra)

knitr::kable(cbind(Nome,Código,Descrição, Classificação),
             booktabs = TRUE, longtable = TRUE, caption = "Descrição das variáveis do banco de dados.",
             align = "lclr")%>%
  kable_styling(latex_options = c("hold_position", "repeat_header"))%>%
  column_spec(1,width = "10em", bold = T, border_right = F)%>%
  column_spec(3, width = "10em")

```



Para a Figura 1, temos que a frequência da váriavel "sim" (1) da Filiação a Escola de Medicina (X7) é desbalanceada ao comparar com a váriavel "não" (2). O mesmo observa-se para a "Região" (X8) com menor intensidade de desbalanceada entre suas variáveis. Estes fatores na amostragem podem ser prejudiciais na estimação dos parâmetros, assim opta-se a não utilizar X7 como variável explicativa para a modelagem dos problemas.


```{r, fig.cap="Frequência de valores para as variáveis X7 e X8."}
par(mfrow = c(1,2))
datax$X7 %>%  table(.) %>% barplot(xlab='X7')
datax$X8 %>%  table(.) %>% barplot(xlab='X8')
```

Realizando uma breve análise descritiva das variáveis quantitativas, observa-se que na tabela 2 a média destas variáveis são diferentes em magnitude, para avaliar a dispersão destas variáveis, a Figura 2 resume estas variáveis padronizadas, ao passo que esta padronização e feita de tal forma 

$$X_{adj}={X-\bar{X} \over \sigma_X}$$
logo, com esta padronização é possivel comparar entre as diferentes magnitudes das variáveis, com a característica de sua disperção em relação ao desvio padrão da variável, assim na parte de resultados utilizamos deste resultado para a modelagem do problema.


\input{Tables/all_box_blox}

```{r fig.cap="Gráfico de box-plot das variaváveis quantitativas padronizadas."}
boxplot(datax_ajusdet)
```



As etapas para o estudo da internação dos hospitais foram separadas em duas maneiras, a primeira é a construção e a segunda é a validação do modelo. Para a primeira etapa, foi selecionada uma amostra aleatória simples com 57 observações, para a segundo ficou o restante das observações que compõe o banco. Para as duas hipóteses a modelagem é feita com modelos regressivos lineares múltiplos do tipo: 

$$
      Y_i = \beta_0 + \beta_1  X_{i1} + \beta_2  X_{i2} + \dots + \beta_k  X_{ik}   + e_{i} \ , \forall \ \textit{i = 1,} \dots \textit{, n}
$$
  \ \ Onde tem-se,
  
*	$Y_{ij}$ - variável resposta;

*	$X_{i1}, X_{i2} , \dots  , X_{ik}$ - k variáveis explicativas ou independentes;

*	$\beta_0, \beta_1 , \beta_2,  \dots  , \beta_k$ - parâmetros do modelo;

*	$e_{i}$ - são independentes e $N(0, \sigma^2)$.


  \ \ Para a primeira hipótese, define-se como modelo I aquele que relaciona a variável resposta, Número de enfermeiro(s) (X10), com as variáveis explicativas, instalações (X6), serviços disponíveis pelos hospitais (X11) e a região (X8).
  
  \ \ Já o modelo II é definido como aquele que relaciona a variável resposta, Duração da internação (X1), com as variáveis explicativas, a características do paciente (X2), seu tratamento (X4 e X5) e do hospital (X3).


Para verificar a natureza e a força da relação entre as variáveis à identificar lacunas e pontos discrepantes no conjunto de dados, utiliza-se a matriz de correlação.

```{r fig.cap="Gráfico de calor da correlação entre as variaváveis dos dados.", fig.height=4}
library(ggcorrplot)
library(dplyr)
pmat = dplyr::select(datax,!matches("adj")) %>% select_if(is.numeric) %>% cor_pmat()

dplyr::select(datax,!matches("adj")) %>% select_if(is.numeric) %>% cor(.) %>%
  ggcorrplot( type = "lower", p.mat = pmat,
              hc.order = TRUE,
              lab = TRUE)
```

A figura 3, tem-se que as variáveis que estão nas três extremidades externas dos dois eixos apresentam uma correlação forte, então, X10 com X11, X6 com X11 e X10 e X9 com X11, X10 e X6. A maior correlação é apresentada entre as variáveis X6 e X9, que é o número de leitos e a média diária de pacientes, respectivamente, para as variáveis que possuem o "X" marcando-a, pelo teste de correlação de pearson, estás variáveis possuem correlação muito fraca.


\chapter{Resultados}


# Dividir dados

Para efetuar estimar os parâmetros do modelo, separa-se o banco em teste e treino no qual 57 observações foram para o treino, dentre elas na Tabela 3, observa-se que os dados amostrados são proporcionais, assim, ao passo da modelagem, a estimação dos parâmetros será mais representativa.

```{r}
library(xtable)
options(xtable.floating = T)
options(xtable.timestamp = "")
options(xtable.comment = FALSE)

set.seed(10)
dados_train <- datax[sample(nrow(datax), 57, replace = F),] %>% data.frame()
dados_valid <- anti_join(datax, dados_train, by="ID") %>% data.frame()

kvalid<-table(dados_valid$X8)
ktrain<-table(dados_train$X8)

k <- cbind(ktrain,kvalid)


k<-data.frame('X8'=names(kvalid),
           'Train size'=k[,1],
           'Valid size'=k[,2]
           )

names(k) <- c('X8', "Train Size", "Valid Size")

knitr::kable(k, caption = 'Proporção de observações dos dados no banco de treino e validação sobre a variável X8.') %>%  kable_classic_2(latex_options = "HOLD_position")

```



# Número de enfermeira(o)s



Para o pressuposto da  interação com a região, verifica-se pelo teste ANOVA a dispersão destes dados sobre o número de enfermeiros, no qual a Figura 4, observa-se que os valores centrais estão bem próximos e sobre a Tabela 4, percebe-se que há evidência de não rejeitar a hipótese de igualdade das médias de cada grupo da variável X8, $\mu_1=...=\mu_4$, no qual indica que estes valores não influênciam na resposta do número de enfermeiros.

```{r, fig.cap='Box-plot das variaveil resposta X8 com base na X10.'}
boxplot(dados_train$X10adj~dados_train$X8, ylab='X10', xlab='X8')
```


```{r,results='asis'}
summ <- summary(aov(X10~X8, data=dados_train))

xtable(summ,caption = c('ANOVA para o X8 vs X10.'),
                    caption.placement = "top") 

```





```{r,echo=FALSE, fig.cap='Gráficos de disperção das variáveis explicativas normalizadas $X6_{adj}$, $X8_{adj}$ e $X11_{adj}$ sobre a variável $X10_{adj}$ , número de enfermeira(o)s.'}
library(plotly)
require(gridExtra)
require(ggplot2)
library("patchwork")

g0<-ggplot(data = dados_train, aes(x=X6adj, X10adj, color = X8))+
  geom_point()+
  geom_smooth( method=lm, se=FALSE)+
  theme_bw()

g1<-ggplot(data = dados_train, aes(x=X11adj, X10adj, color = X8))+
  geom_point()+
  geom_smooth( method=lm, se=FALSE)+
  theme_bw()+
  ylab("")

g0+g1+plot_layout(guides = "collect")
```




Deseja-se estudar se o número de enfermeira(o)s está relacionado às instalações, ou seja, os números de leitos do hospital, e  se há diferenças entre os serviços disponíveis pelos hospitais.  Neste caso, a variável resposta é o número de enfermeira(o)s e as duas outras variáveis são explicativas.

Para isso, faz-se necessário a aplicação da regressão linear múltipla. No qual, na Figura 4, o gráfico da dispersão sobre as variáveis explicativas normalizadas $X6_{adj}$ e $X11_{adj}$, sobre a influência do número de enfermeiros $X10_{adj}$, correlacionada com a $X8_{adj}$, verifica-se que as aproximações podem ser retas de primeira ordem mas há disperção não explicada sobre essas retas, com a densidade destes pontos focalizadas na origem.




## Pressupostos para um modelo inicial


Agora presumindo um modelo inicial para explicar a variável de número de enfermeiros $X10$ é dada por


$$\begin{aligned}
\hat{y}_{X10}&=
\beta_{0}+\beta_{X1}X1+\beta_{X6}X6+\beta_{X8}X8+\beta_{X11}X11
\\ &+\beta_{X1,X8}(X1X8)+\beta_{X6,X8}(X6X8)+\beta_{X8}(X8)+\beta_{X11,X8}(X11X8)
\end{aligned}$$

No qual presume que o modelo é explicado pela "duração da internação" ($X1$), "Número de leitos" ($X6$), "Facilidades e serviços disponiveis" ($X11$) com a "Região" ($X8$).


```{r,results='asis'}
library(xtable)
options(xtable.floating = T)
options(xtable.timestamp = "")
options(xtable.comment = FALSE)

# Avaliando quais variaveis tem significância
k<-summary(aov(X10 ~ X1adj*X8+X6adj*X8+X11adj*X8, data=dados_train))


print.xtable(xtable(k,caption = c('Modelo - ANOVA'),
                    caption.placement = "top") )
```

Agora os resultados obtidos pela ANOVA, na Tabela 5, temos que pelos testes de igualdade de parâmetros iguais a zero, deu diferença significativa as variáveis explicativas $X1$, $X8$, $X6$ e $X11$. As interações com a região $X8$, foram descartadas por estar perto do limite do p-value 0.05.

Agora construindo um novo modelo de regressão 

$$\begin{aligned}
\hat{y}_{X11}&=
\beta_{0}+\beta_{X1}X1+\beta_{X6}X6+\beta_{X8}X8+\beta_{X11}X11
\end{aligned}$$


```{r,results='asis'}
modelo_inicial <- lm(X10 ~ X1adj+ X6adj +X8+X11, data=dados_train)

print.xtable(xtable(summary(modelo_inicial),caption = c('Modelo de regressão - $X10 = X1_{adj} + X6_{adj} +X8+ X11_{adj}$',            caption.placement = "top")))

# Novo modelo
modelo_inicial <- lm(X10 ~  X6adj, data=dados_train)
```

Temos que os resultados da regressão na tabela 6 com valor do F-statistics, para o teste linear geral, percebe-se que o teste de regressão é significativo, indicando que há regressão nesses dados, os parâmetros $X6$ e $X11$ tem diferenças significativas, podendo descartar os outros. Mas ao teste de normalidade, (p-value: `r shapiro.test(modelo_inicial$residuals)$p.value`), no qual rejeitamos a normalidade, um novo é essencial para adequar aos préssupostos do regressão.




$$X10=\beta_0+\beta_{X6adj}X6adj \tag{1}$$





## Box-cox transformation

A transfornação de Box-Cox para o Número de enfermeira(o)s ($X10$) é dada por

$$X10_{\text{cox}}={({X10}^\lambda-1)\over\lambda}$$
onde lambda é igual $\lambda =`r lambda`$ e assim o shapiro teste para o box-cox (p-value:`r k$p.value`)


```{r,results='asis', include=FALSE}
library(MASS)

k<-boxcox(modelo_inicial)
lambda<- k$x[which.max(k$y)]

dados_train['X10_cox'] <- (dados_train$X10^lambda-1)/lambda

modelo_inicial_cox <- lm(X10_cox ~X6adj, data=dados_train)
k<-shapiro.test(modelo_inicial_cox$residuals)

# print.xtable(xtable(summary(modelo_inicial_cox),caption = c('Modelo 1, com transformação box-cox', include.rownames=FALSE),caption.placement = "top") )
```

Agora avalindo este modelo temos que o erro medio das previsões é baixo e o R2 no banco de teste é alto, assim sendo um bom modelo para começar e avaliar com as suposições do hospital


```{r}
require(MASS)
library(caret)


# Teste de multicolinearidade Gif (>1 indica multicolinearidade)
# car::vif(modelo_inicial)

# par(mfrow=c(2,2))
# plot(modelo_inicial_cox)

# Não tem valores discrepantes
# dffits(modelo_inicial)
```

Logo o modelo é dado por

$$X10_{\text{cox}}=\beta_0+\beta_{X6adj}X6adj\tag{\text{Modelo 1.1}}$$



Agora avalindo o modelo no banco de teste, temos que a raiz do erro quadratico médio e dado por




## Modelo de Etapas

(PENSANDO EM RETIRAR ESSSA SECAO)


```{r,results='asis'}

modmin<-lm(X10_cox ~ 1, data=dados_train)

modcompl<-lm(X10_cox~ X1adj+X2adj+X3adj+X4adj+X5adj+X6adj+X8+X9adj+X11adj, data=dados_train)

modfim_step  <- step(modmin, scope=list(lower=modmin, upper=modcompl), direction="both",data=dados_train, trace = F)

modfim_forward  <- step(modmin, scope=list(lower=modmin, upper=modcompl), direction="forward",data=dados_train, trace = F)

modfim_backward  <- step(modmin, scope=list(lower=modmin, upper=modcompl), direction="backward",data=dados_train, trace = F)



# print.xtable(xtable(summary(modfim),caption = c('stepwise model'),
#                     caption.placement = "top") )

k<-shapiro.test(modfim_step$residuals)
```


## modelo hospital assumptions


Agora como a primeira modelagem sonre o modelo baseado nas ideias do hospital temos que,


$$X10_{\text{cox}}=\beta_0+\beta_{X6adj}X6adj+{X6adj}^2+
\beta_{X11adj}X11adj+\beta_{X11adj}X11adj^2+\beta_{X8}X8\tag{\text{Modelo 1.3}}$$

mas ao analisar a tabela 7, temos que o modelo mais parcimonioso é dado pelo modelo


```{r,results='asis'}
mod_sec.1.0<- lm(formula = X10_cox ~ X6adj+I(X6adj^2) + X3adj+I(X3adj^2)+X8 , data = dados_train)

print.xtable(xtable(summary(mod_sec.1.0), caption = "Regressão do modelo 1.3"))


mod_sec.2.0<- lm(formula = X10_cox ~ X6adj + X3adj , data = dados_train)
r2.adjs <-summary(mod_sec.2.0)$adj.r.squared



shapiro_sec <-shapiro.test(mod_sec.2.0$residuals)
# print.xtable(xtable(summary(mod_sec)))
```

$$X10_{\text{cox}}=\beta_0+{X6adj}+
\beta_{X3adj}X3adj\tag{\text{Modelo 1.4}}$$


a normalidade do modelo é atendida (p-value `r shapiro_sec$p.value`) e a multicolinearidade dada pela tabela 8, observa-se que é um modelo que atende as pressuposições básicas e possui o $R^2=`r r2.adjs`$, indicando que seja um bom modelo. 


```{r,results='asis'}
k<- as.data.frame(car::vif(mod_sec.2.0))
colnames(k) <-"VIF"
print.xtable(xtable(k, caption = 'VIF para o modelo 1.4'))
```



```{r,results='asis'}

# anv <- as.data.frame(anova(modsem9,mod_sec))
# row.names(anv) <- paste(c('Modelo'),c('modsem9', 'mod_sec'))

# print.xtable(xtable(anv, caption = 'Teste de linear geral entre os modelos'))


# 
k<-AIC(mod_sec.1.0,mod_sec.2.0)
row.names(k) <- paste(c('Modelo'),c("1.3","1.4"))
print.xtable(xtable(k))
```

Agora avaliando o teste linear geral e o AIC, o teste linear geral dado por `r anova(mod_sec.2.0,mod_sec.1.0 )['Pr(>F)'][2,1]`, o que indica que não há diferença entre o modelo linear e o modelo de segunda ordem. Temos que o modelo proposto pelo hospital não tem diferença significativa, e assim,
o modelo escolhido foi o que possui primeira ordem.


## Comparação


Agora comparando os modelos 1.4 e 1.1, o teste linear geral sob o p-value `r anova(modelo_inicial_cox,mod_sec.2.0 )['Pr(>F)'][2,1]` temos que evidência para acrediatar que existe diferença siginificativa entre os dois modelos, e assim, na tabela 9, observa-se que o modelo 4 possui vallores mais baixos nas métricas AIC, RSS e RMSE onde representa o erro quadrático médio do modelo aplicado no banco de validação.


```{r,results='asis'}

k<-AIC(modelo_inicial_cox,mod_sec.2.0)

row.names(k) <- paste(c('Modelo'),c("1.1","1.4"))


predictions.1.1 <- modelo_inicial_cox %>% predict(dados_valid)
predictions.1.4 <- mod_sec.2.0 %>% predict(dados_valid)

RMSE.1.1 = RMSE(predictions.1.1,
                (dados_valid$X10^lambda-1)/lambda)

R2.1.1 = R2(predictions.1.1,
            (dados_valid$X10^lambda-1)/lambda)

RMSE.1.4 = RMSE(predictions.1.4,
                (dados_valid$X10^lambda-1)/lambda)

R2.1.4 = R2(predictions.1.4,
            (dados_valid$X10^lambda-1)/lambda)


k<- cbind(k,
      anova(modelo_inicial_cox,mod_sec.2.0)['RSS'],
      RMSE= c(RMSE.1.1, RMSE.1.4),
      R2= c(R2.1.1, R2.1.4))

print.xtable(xtable(k, caption = "Metricas avaliadas nos dados de validação sob os modelos 1.1 e 1.4."))

```

assim  na figura 6 temos que o modelo é adequado e segue os pressupostos da regressão.

```{r, fig.cap="Análise de valores residuais do modelo 1.4."}
par(mfrow=c(2,2))
plot(mod_sec.1.0)
```



\newpage


# Duração da internação

\ \ Como já mencionado anteriormente, o intuito do modelo II seria avaliar as possíveis relações que as variáveis explicativas apresentam em relação a duração de internação (X1). Para isso, realizando o teste ANOVA, a dispersão destes dados sobre a duração de internação, apresentados os resultados na Tabela 10 e considerando o nível de significância de 5%, temos que pelos testes de igualdade de parâmetros iguais a zero, deu diferença significativa as variáveis explicativas $X3$, $X6$, $X9$. e $X11$.

```{r,results='asis'}
mod1 <- aov(X1adj ~ X2adj+X3adj+X4adj+X5adj+X6adj+X9adj+X10adj+X11adj, data=dados_train)
print.xtable(xtable(summary(mod1),caption = c('ANOVA - model pre'),
                    caption.placement = "top") )
```

Considerando as variável explicativa, tem-se o modelo inicial dado por:

$$
      Y_1 = \beta_0 + \beta_1  X_{3} + \beta_2  X_{6}  + \beta_3  X_{9} + e_{i} \ , \forall \ \textit{i = 1,} \dots \textit{, n}
$$

\ \ Utilizando o Fator de Inflação da Variância (VIF), obtém-se os valores para X3, X6 e X9, através da Tabela 11, como 1,19, 30,10 e 30,74, respectivamente. Pode-se analisar que o máximo dele é maior que 10, indicando assim a presença de multicolinearidade. Conclui-se que a variável X6 e X9 estão correlacionadas, o que é verificado anteriormente através da força do resultado do coeficiente de correlação. 

```{r,results='asis'}
k<- as.data.frame(car::vif(modelo_inicial))
colnames(k) <-"VIF"
print.xtable(xtable(k, caption = "VIF Modelo inicial"))
```

\ \ Com isso, não é necessário o uso das duas variáveis, basta uma para representar no modelo. Para selecionar qual a variável é a melhor para representar, avalia-se primeiramente as correlações da variável resposta com as duas explicativas, através da Figura 3 obtida anteriormente, o valor para X1 e X6 é de 0,43, enquanto o de X1 e X9 é de 0,48. Com isso, temos que pela análise dos coeficientes de correlação, a variável X9 apresenta uma maior correlação com a variável resposta, então é a sugerida para a validação. Ainda na seleção de variáveis entre X6 e X9, tem-se os modelos para avaliar qual prediz melhor:

$$X1=\beta_0+\beta_{X3}X3+ \beta_{X9}X9\tag{\text{Modelo 2.1}}$$

$$X1=\beta_0+\beta_{X3}X3+ \beta_{X6}X6\tag{\text{Modelo 2.4}}$$

```{r,results='asis'}

k<-AIC(mod0,mod1)

row.names(k) <- paste(c('Modelo'),c("2.1","2.4"))


predictions.2.1 <- mod0 %>% predict(dados_valid)
predictions.2.4 <- mod1 %>% predict(dados_valid)

RMSE.2.1 = RMSE(predictions.2.1,
                (dados_valid$X10^lambda-1)/lambda)

R2.2.1 = R2(predictions.2.1,
            (dados_valid$X10^lambda-1)/lambda)

RMSE.2.4 = RMSE(predictions.2.4,
                dados_valid$X1)

R2.2.4 = R2(predictions.2.4,
            dados_valid$X1)


k<- cbind(k,
      anova(mod0,mod1)['RSS'],
      RMSE= c(RMSE.2.1, RMSE.2.4),
      R2= c(R2.2.1, R2.2.4),
      "Normal Test"= c(shapiro.test(mod0$residuals)$p.value,
                       shapiro.test(mod1$residuals)$p.value
))

print.xtable(xtable(k, caption = "Metricas avaliadas nos dados de validação sob os modelos 2.1 e 2.4."))

```

\ \ Com a tabela acima, é possível verificar através do coeficiente de determinação, também conhecido como $$R^2$$, que, novamente, a variável explicativa que melhor se adequa ao modelo é a variável X9, visto que o valor do coeficiente foi maior que o de X6, tanto no modelo completo como no ajustado. Por fim, para finalizar a seleção das variáveis, tem-se o modelo ajustado:

$$
      Y_1 = \beta_0 + \beta_1  X_{3} + \beta_2  X_{i}  + e_{i} \ , \forall \ \textit{i = i,} \dots \textit{, n}
$$ 

\ \ Onde a segunda variável explicativa irá variar entre a X6 e a X9, comparando o modelo inicial com o ajustado, aplicando o Cp de Mallows, tem-se que os valores obtidos para X6 e X9 são aproximadamente 6,57 e 8,85, respectivamente. Com isso, para realizar a escolha entre os modelos, utiliza-se o que apresentou o menor valor do critério, novamente, a variável explicativa X9 é escolhida. Portanto, tem-se o modelo ajustado com a escolha da segunda variável explicativa é determinado pelo Modelo 2.1.

```{r,results='asis'}
modelo_inicial <- lm(X1adj ~  X3adj  + X9adj
                     ,data=dados_train)

 #multicolinearidade
#normal

k<- as.data.frame(car::vif(modelo_inicial))
colnames(k) <-"VIF"
print.xtable(xtable(k, caption = "Novo Modelo utilizado."))
```

\ \ Analisando o modelo ajustado e utilizando o Fator de Inflação da Variância (VIF), Tabela 16, obtém-se os valores para X3 e X9 como 1,17 e 1,17, respectivamente. Pode-se analisar que o máximo dele não é maior que 10, indicando assim a ausência de multicolinearidade. Verifica-se a normalidade do modelo através do teste de Shapiro-Wilk, tem-se que o p-valor obtido é de aproximadamente 0,9, o que considerando o nível de significância de 5%, o modelo apresenta distribuição normal. Aplicando o $$R^2$$, tem-se ainda que o valor obtido foi de 30%, o que é um valor fraco. Por fim, outra maneira analisar o modelo é através da raiz do erro quadrático médio (RMSE) que apresentou valor de 1,86, que é considerado um modelo bom.

(INSERIR modelo verificação)

\ \ Logo, tem-se que a duração de internação está relacionada tanto com o risco de infecção como com a média diária de pacientes. Mas ainda entrando na questão de avaliar se existem outras variáveis explicativas que estão correlacionadas com a duração, é recomendado utilizar outras maneiras de fazer essa modelagem, como os métodos Stepwise, Forward e o Backward. Aplicando os três métodos, conclui-se que todos os geraram o mesmo modelo:

$$X1=\beta_0+\beta_{X3}X3+\beta_{X8}X8+
\beta_{X9}X9+ \beta_{X11}X11\tag{\text{Modelo 2.2}}$$

\ \ Verifica-se a normalidade do modelo através do teste de Shapiro-Wilk, tem-se que o p-valor obtido é de aproximadamente 0,7, o que considerando o nível de significância de 5%, o modelo apresenta distribuição normal. Com auxílio da Tabela 17, analisando $$R^2$$, tem-se ainda que o valor obtido foi de 46%, o que é um valor moderado. E finalmente, a raiz do erro quadrático médio (RMSE) apresentou valor de 1,64, que é considerado um modelo bom.

```{r,results='asis'}
modstep <- lm(formula = X1adj ~ X3adj + X8 + X9adj + X11adj, data = dados_train)

print.xtable(xtable(summary(modstep),
                    caption = c('mod 2.4'),
                    caption.placement = "top"))
```

```{r,results='asis'}
k<- as.data.frame(car::vif(modstep))
k<-k[-c(1,2)]

colnames(k) <-"VIF"

print.xtable(xtable(k, caption = "Modelo modstep"))

modelo_inicial <- lm(X1adj ~  X3adj  + X9adj
                     ,data=dados_train)

```
\ \ Analisando o modelo ajustado e utilizando o Fator de Inflação da Variância (VIF), obtém-se os valores para X3 e X9 como 1,17 e 1,17, respectivamente. Pode-se analisar que o máximo dele não é maior que 10, indicando assim a ausência de multicolinearidade. 


## Comparação entre modelos

\ \ Agora, comparando os modelos obtidos 2.1 e 2.2, tem-se os seguintes valores: 

```{r,results='asis'}
k<-AIC(modstep,modelo_inicial)
# anova(modfim_step,modelo_inicial)


# anova(modelo_inicial,modstep)# quanto melhor o RSS melhor

row.names(k) <- paste(c('Modelo'),c("Step-wise","Secionado H."))

predictions.2.1 <- modstep %>% predict(dados_valid)
predictions.2.4 <- modelo_inicial %>% predict(dados_valid)

RMSE.2.1 = RMSE(predictions.2.1,
                dados_valid$X1)

R2.2.1 = R2(predictions.2.1,
            dados_valid$X1)

RMSE.2.4 = RMSE(predictions.2.4,
                dados_valid$X1)

R2.2.4 = R2(predictions.2.4,
            dados_valid$X1)


k<- cbind(k,
      anova(modstep,modelo_inicial)['RSS'],
      RMSE= c(RMSE.2.1, RMSE.2.4),
      R2= c(R2.2.1, R2.2.4),
      "Normal Test"= c(shapiro.test(modstep$residuals)$p.value,
                       shapiro.test(modelo_inicial$residuals)$p.value
))

print.xtable(xtable(k, caption = "Metricas avaliadas nos dados de validação sob os modelos 2.1 e 2.4."))

```

\ \ Por fim, analisando o modelo obtido através da ausência de regressão e o novo modelo, aplicando o teste de ANOVA entre eles e analisando soma de quadrados residual (RSS), obtém-se os valores 65,96 e 43,34, respectivamente. Como, considerando o p-valor do teste, 0,0002, é menor que o nível de significância de 5%, é possível realizar uma escolha entre os dois métodos. Dessa forma, escolhe-se o modelo novo, já que, apresentou o RSS menor. Analisando ainda o Critério da Informação de Akaike (AIC), obtém-se para o modelo de ausência de regressão e para o novo modelo foi de 178,08 e 162,14, respectivamente, com isso, escolhe-se o novo modelo por apresentar o menor valor. 



\chapter{Conclusão}






















<!--   # ---------------------------------------------------------- --> 
<!--   # == PARTE - Finaliza a parte no bookmark do PDF --> 
<!--   #    para que se inicie o bookmark na raiz e adiciona espaço de parte no Sumário --> 
<!--   # ---------------------------------------------------------- --> 
\phantompart


<!--   # ---------------------------------------------------------- --> 
<!--   # == ELEMENTOS PÓS-TEXTUAIS --> 
<!-- <!--   # ---------------------------------------------------------- -->  
<!-- \postextual -->

<!--   # ---------------------------------------------------------- --> 
<!--   # Referências bibliográficas --> 
<!-- <!--   # ---------------------------------------------------------- -->  
<!-- \bibliography{bib/referencia} -->


<!--   # ---------------------------------------------------------- --> 
<!--   # == ANEXOS --> 
<!-- <!--   # ---------------------------------------------------------- -->  
<!-- \begin{anexosenv} -->

<!--   \partanexos -->

<!-- ```{r child = 'postextuais/anexo1.Rmd'} -->
<!-- ``` -->

<!-- \end{anexosenv} -->

<!--   #--------------------------------------------------------------------- --> 
<!--   # == INDICE REMISSIVO --> 
<!--   #--------------------------------------------------------------------- --> 
\phantompart

