---
author: 
 - 'Allan Victor Almeida Faria (190127180)'
 - 'Ananda Almeida de Sá (150117345)'
 - 'Bruno Kevyn Andrade de Souza'
date: '21/02/2021'
documentclass: abntex2
classoption: 
- oneside
- brazil
papersize: a4
fontsize: 12pt
output: 
  pdf_document:
    includes:
      in_header: 'preamble.tex'
---

```{r setup, include=FALSE}
knitr::opts_chunk$set(echo = TRUE)
```

\selectlanguage{brazil}
  
<!-- # Retira espaço extra obsoleto entre as frases. -->
\frenchspacing

<!--   # ---------------------------------------------------------- -->
<!--   # == ELEMENTOS PRÉ-TEXTUAIS -->
<!--   # ---------------------------------------------------------- -->
<!--   # \pretextual -->
<!--   # ---------------------------------------------------------- -->


<!--   # ---------------------------------------------------------- -->
<!--   # Capa -->
<!--   # ---------------------------------------------------------- -->
  \imprimircapa

<!--   # ---------------------------------------------------------- -->
<!--   # Folha de rosto (o * indica que haverá a ficha bibliográfica) -->
<!--   # ---------------------------------------------------------- -->
  \imprimirfolhaderosto*

<!--   # ---------------------------------------------------------- -->
<!--   # Resumo -->
<!--   # ---------------------------------------------------------- -->
```{r child = 'pretextuais/resumo.Rmd'}
```

<!--   # ---------------------------------------------------------- -->
<!--   # inserir listas de ilustrações, tabelas e quadros -->
<!--   # ---------------------------------------------------------- -->
```{r child = 'pretextuais/itq.Rmd'}
```

<!--   # ---------------------------------------------------------- -->
<!--   # inserir listas de siglas -->
<!--   # ---------------------------------------------------------- -->
```{r child = 'pretextuais/siglas.Rmd'}
```

<!--   # ---------------------------------------------------------- -->
<!--   # inserir o sumario -->
<!--   # ---------------------------------------------------------- -->
  \pdfbookmark[0]{\contentsname}{toc}
  \tableofcontents*
  \cleardoublepage

<!--   # ---------------------------------------------------------- -->
<!--   # == ELEMENTOS TEXTUAIS -->
<!--   # ---------------------------------------------------------- --> 
\textual





<!--   # ---------------------------------------------------------- --> 
<!--   # == PARTE - Resultados --> 
<!--   # ---------------------------------------------------------- --> 

\chapter{RESULT}



# Introdução 






## Leitura de dados


```{r, include=FALSE}
library(readxl)
library(dplyr)
datax <- read_excel(path ='../Dados/Dados_trabalho_20212.xlsx')
datax <- na.omit(datax)
datax$X7 <- as.factor(datax$X7)
datax$X8 <- as.factor(datax$X8)
datax$ID <- as.factor(datax$ID)

data<-datax


names(data) <- c('Número de Identificação', 'Duração da Internação', 'Idade', 'Risco de Infecção', 'Proporção de Culturas de Rotina', 'Proporção de Raio-X de Tórax de Rotina', 'Número de leitos', 'Filiação a Escola de Medicina', 'Região', 'Média diária de pacientes', 'Número de enfermeiro(s)', 'Facilidades e serviços disponíveis')
```







<!-- Inicio -->


O programa utilizado para analisar os dados disponibilizados em Excel será o R Studio, versão 4.2.0, importados como um data frame (planilha), onde as colunas representam as variáveis de estudo e cada linha representa um hospital dos Estados Unidos no período de 1975-1976.


```{r}
# Tabela de nomes X1: Nome variavel
knitr::kable(cbind(names(data),names(datax)),
             caption = 'Descrição dos códigos da tabela com a seguinte indentificação da variável.')
```



### Descrição das variáveis



* **Duração da Internação**

\ \ A duração de internação é uma variável quantitativa contínua que representa a duração média da internação de todos os pacientes no hospital (em dias). 


* **Idade**

\ \ A idade é uma variável quantitativa contínua que representa a idade média dos pacientes de cada hospital. 


* **Risco de Infecção**

\ \ O risco de infecção é uma variável quantitativa contínua que representa a probabilidade média estimada de adquirir infecção no hospital (em %). 


* **Proporção de Culturas de Rotina**

\ \ A proporção de culturas de rotina é uma variável quantitativa contínua que representa a razão do número de culturas realizadas com relação ao número de pacientes sem sinais ou sintomas de infeção adquirida no hospital, vezes 100. 

* **Proporção de Raio-X de Tórax de Rotina**

\ \ A proporção de raio-X de tórax de rotina é uma variável quantitativa contínua que representa a razão do número de raio-X de tórax realizados com relação ao número de pacientes sem sinais ou sintomas de pneumonia, vezes 100. 


* **Número de leitos**

\ \ O número de leitos é uma variável quantitativa discreta que representa o número médio de leitos no hospital durante o período de estudo. 




* **Filiação a Escola de Medicina**

\ \ A filiação a escola de medicina é uma variável qualitativa ordinal onde o 1 significa que a escola tem filiação, e 2 que não tem. 


* **Região**

\ \ A região é uma variáveis qualitativas nominal onde referese as regiões dos jospitais. 



* **Média diária de pacientes**

\ \ O média diária de pacientes é uma variável quantitativa discreta que representa o número médio de pacientes no hospital por dia durante o período do estudo. 



* **Número de enfermeiro(s)**

\ \ O número de enfermeiro(s) é uma variável quantitativa discreta que representa o Número médio de enfermeiros(as) de tempo-integral ou equivalente registrados e licenciados durante o período de estudo (número de tempos integrais+metade do número de tempo parcial). 


* **Facilidades e serviços disponíveis**

\ \ A facilidades e serviços disponíveis é uma variável quantitativa contínua que representa a porcentagem de 35 potenciais facilidades e serviços que são fornecidos pelo hospital. 


### Estatisticass Descritivas


A tabela 2, mosta a estatistica descritivas das variáveis numéricas dos dados sem normalização, com efeito de mensuração diferentes como descrita em "Descrições de variáveis".

\input{Tables/all_box_blox}

```{r fig.cap="Gráfico de box-plot das variaváveis dos dados."}
datax2 <-datax  %>%
  select(X5,X2,X4,X11)
datax3 <-datax  %>%
  select(X1,X3)
datax1 <-datax  %>%
  select(X6,X9,X10)

par(mfrow = c(1,3))
boxplot(datax1)
boxplot(datax2)
boxplot(datax3)
```
 
 
 
 
### Correlação entre as variáveis 

 Para verificar a natureza e a força da relação entre as variáveis e identificar lacunas e pontos discrepantes no conjunto de dados, utiliza-se a matriz de correlação aplicado no script a seguir.

```{r fig.cap="Gráfico de calor da correlação entre as variaváveis dos dados."}
library(ggcorrplot)
library(dplyr)

pmat = datax %>% select_if(is.numeric) %>%cor_pmat()

datax %>% select_if(is.numeric) %>% cor(.) %>% 
  ggcorrplot( type = "lower", p.mat = pmat, hc.order = TRUE)


datax %>% select_if(is.numeric) %>% summary()
```





#  Objetivo 


## Número de enfermeira(o)s

\ \ Deseja-se estudar se o número de enfermeira(o)s está relacionado às instalações, ou seja, os números de leitos do hospital, e  se há diferenças entre os  serviços disponíveis pelos hospitais.  Neste caso, a variável resposta é o número de enfermeira(o)s e as duas outras variáveis são explicativas. Para isso, faz-se necessário a aplicação da regressão linear múltipla realizada no script a seguir:


```{r}
# teste de ausencia de regresao (significativo)
summary(aov(`Número de enfermeiro(s)` ~ `Número de leitos`+ `Facilidades e serviços disponíveis`, data=data))
```


```{r}
modcomp<-lm(`Número de enfermeiro(s)` ~ `Número de leitos` +
              I(`Número de leitos`^2)+
              `Facilidades e serviços disponíveis`+
              I(`Facilidades e serviços disponíveis`^2)+
              `Facilidades e serviços disponíveis`*`Número de leitos`
              , data = data)
            
summary(modcomp)
```




```{r}
shapiro.test(residuals(modcomp))



# windows()
par(mfrow = c(2, 2))
plot(fitted(modcomp), residuals(modcomp),xlab="Valores Ajustados",ylab="Resíduos")
abline(h=0)
plot(data$`Número de leitos`, residuals(modcomp),xlab="Número de leitos",ylab="Resíduos")
abline(h=0)

plot(data$`Facilidades e serviços disponíveis`, residuals(modcomp),xlab="Facilidades e serviços disponíveis",ylab="Resíduos")
abline(h=0)

qqnorm(residuals(modcomp), ylab="Resíduos",xlab="Quantis teóricos",main="")
qqline(residuals(modcomp))
```

## Número de enfermeira(o)s

```{r}
# Teste de ausencia de regressao
summary(aov(`Duração da Internação` ~
              `Proporção de Raio-X de Tórax de Rotina`+
              `Proporção de Culturas de Rotina`,
            data = data))

# Regressao
modcomp<-lm(`Duração da Internação` ~
              `Proporção de Raio-X de Tórax de Rotina`+
              `Proporção de Culturas de Rotina`,
            data = data)
summary(modcomp)
```

```{r}
# Teste de normalidade
shapiro.test(residuals(modcomp))
# bartlett.test(residuals(modcomp))



# windows()
par(mfrow = c(2, 2))
plot(fitted(modcomp), residuals(modcomp),xlab="Valores Ajustados",ylab="Resíduos")
abline(h=0)
plot(data$`Proporção de Raio-X de Tórax de Rotina`, residuals(modcomp),xlab="Proporção de Raio-X de Tórax de Rotina",ylab="Resíduos")
abline(h=0)

plot(data$`Proporção de Culturas de Rotina`, residuals(modcomp),xlab="Proporção de Culturas de Rotina",ylab="Resíduos")
abline(h=0)

qqnorm(residuals(modcomp), ylab="Resíduos",xlab="Quantis teóricos",main="")
qqline(residuals(modcomp))
```















<!--   # ---------------------------------------------------------- --> 
<!--   # == PARTE - Finaliza a parte no bookmark do PDF --> 
<!--   #    para que se inicie o bookmark na raiz e adiciona espaço de parte no Sumário --> 
<!--   # ---------------------------------------------------------- --> 
\phantompart


<!-- <!--   # ---------------------------------------------------------- -->  -->
<!-- <!--   # Conclusão -->  -->
<!-- <!--   # ---------------------------------------------------------- -->  -->
<!-- ```{r child = 'textuais/conclusao.Rmd'} -->
<!-- ``` -->

<!--   # ---------------------------------------------------------- --> 
<!--   # == ELEMENTOS PÓS-TEXTUAIS --> 
<!--   # ---------------------------------------------------------- --> 
\postextual

<!--   # ---------------------------------------------------------- --> 
<!--   # Referências bibliográficas --> 
<!--   # ---------------------------------------------------------- --> 
\bibliography{bib/referencia}


<!--   # ---------------------------------------------------------- --> 
<!--   # == ANEXOS --> 
<!--   # ---------------------------------------------------------- --> 
\begin{anexosenv}

  \partanexos

```{r child = 'postextuais/anexo1.Rmd'}
```

\end{anexosenv}

<!--   #--------------------------------------------------------------------- --> 
<!--   # == INDICE REMISSIVO --> 
<!--   #--------------------------------------------------------------------- --> 
\phantompart

