---
author: 
 - 'Allan Victor Almeida Faria (190127180)'
 - 'Ananda Almeida de Sá (150117345)'
 - 'Bruno Marão Raposo (180098888)'
date: '21/02/2021'
documentclass: abntex2
classoption: 
- oneside
- brazil
papersize: a4
fontsize: 12pt
output: 
  pdf_document:
    includes:
      in_header: 'preamble.tex'
---

```{r setup, include=FALSE}
knitr::opts_chunk$set(echo = F, warning = F, message=FALSE)
```

\selectlanguage{brazil}
  
<!-- # Retira espaço extra obsoleto entre as frases. -->
\frenchspacing

<!--   # ---------------------------------------------------------- -->
<!--   # == ELEMENTOS PRÉ-TEXTUAIS -->
<!--   # ---------------------------------------------------------- -->
<!--   # \pretextual -->
<!--   # ---------------------------------------------------------- -->


<!--   # ---------------------------------------------------------- -->
<!--   # Capa -->
<!--   # ---------------------------------------------------------- -->
  <!-- \imprimircapa -->

<!--   # ---------------------------------------------------------- -->
<!--   # Folha de rosto (o * indica que haverá a ficha bibliográfica) -->
<!--   # ---------------------------------------------------------- -->
  \imprimirfolhaderosto*

<!--   # ---------------------------------------------------------- -->
<!--   # Resumo -->
<!--   # ---------------------------------------------------------- -->

<!--   # ---------------------------------------------------------- -->
<!--   # inserir o sumario -->
<!--   # ---------------------------------------------------------- -->
  \pdfbookmark[0]{\contentsname}{toc}
  \tableofcontents*
  \cleardoublepage

<!--   # ---------------------------------------------------------- -->
<!--   # == ELEMENTOS TEXTUAIS -->
<!--   # ---------------------------------------------------------- --> 
\textual





<!--   # ---------------------------------------------------------- --> 
<!--   # == PARTE - Resultados --> 
<!--   # ---------------------------------------------------------- --> 

\chapter{Introdução}



# Objetivos

  \ \ A fim de estudar sobre a duração da internação nos hospitais dos Estados Unidos no período de 1975-1976, foi retirada uma amostra aleatória de 113 hospitais selecionados entre 338 pesquisados, para isso foram propostas as seguintes hipóteses:
  
  \ \ A primeira é verificar se o número de enfermeira(o)s está relacionado às instalações, ou seja, os números de leitos do hospital, e se há diferenças entre os serviços disponíveis pelos hospitais. Além de verificar se a mesma variável resposta mencionada anteriormente varia segundo a região.
  
  \ \ Já a segunda é verificar se a duração da internação está associada a características do paciente, seu tratamento e do hospital.
  
```{r, include=FALSE, echo=FALSE}
library(readxl)
library(olsrr)
library(dplyr)
datax <- read_excel(path ='Dados_trabalho_20212.xlsx')
datax <- na.omit(datax)
datax$X7 <- as.factor(datax$X7)
datax$X8 <- as.factor(datax$X8)
datax$ID <- as.factor(datax$ID)
# Dados ajustados
# Dados ajustados
data <- datax
data_temp <- datax

datax_ajusdet <-datax %>% select_if(is.numeric) %>% scale()
datax[,paste0(colnames(datax_ajusdet), 'adj') ] <- datax_ajusdet

data 
names(data) <- c('Número de Identificação', 'Duração da Internação', 'Idade', 'Risco de Infecção', 'Proporção de Culturas de Rotina', 'Proporção de Raio-X de Tórax de Rotina', 'Número de leitos', 'Filiação a Escola de Medicina', 'Região', 'Média diária de pacientes', 'Número de enfermeiro(s)', 'Facilidades e serviços disponíveis')
```

# Metodologia


 \ \ A metodologia neste estudo usa técnicas de modelagem de regressão linear, na tentativa de construir modelos para a predição do número de enfermeira(o)s e a duração da internação. Dentre a proposta do estudo, para avaliar entre diferentes tipos de modelos empregados, utiliza-se métodos de seleção de variáveis como "Feedfoward", "Backfoward" e "Stepwise" juntamente com métricas como RSS (Residual Sum of Squares), cp de mallows ($c(p)$), Akaike information criterion (AIC) e testes estatísticos para avaliação destes.


 \ \ Para a avaliar os pressupostos dos modelos lineres, como a homocedasticidade, normalidade e multicolinearidade, o uso da visualização dos gráficos de residuos vs os valores preditos para avaliar a homocedasticidade, o teste de normalidade de Shapiro-Wilk e para multicolinearidade o uso do Variance inflation factor (VIF) ou GVIF para o caso generalizado. Sobre pontos influentes na estimação dos parâmetros, a utilização dos DFBetas e DFFits e correlação de pearson também foram utilizadas.

 \ \ A qualidade do modelo é avaliada sobre os dados de validação com a métrica da raiz do erro quadrático medio (RSME) dado por

$$RMSE={\sqrt{\sum(\hat{Y}-Y)^2}\over N}$$
que avalia o desvio padrão médio das predições do modelo regressão $\hat{Y}$, sobre a variável resposta $Y$.

 \ \ O programa utilizado para analisar os dados, modelar e testar com base nos dados será o R Studio, versão 4.2.0.

\chapter{Análise}

 \ \ Sobre a Tabela 1, temos a descrição das variáveis disponíveis pelo banco de dados disponibiilizado pelo hospital, no qual apenas 2 variáveis, "Filiação a Escola de Medicina" ($X7$) e "Região" ($X8$) são variáveis qualitativas.

```{r}
# Tabela de nomes X1: Nome variavel

Nome <- names(data)

Código <- names(data_temp)

Descrição <- c('1-113', 'Duração média da internação de todos os pacientes no hospital (em dias)', 'Idade média dos pacientes', 'Probabilidade média estimada de adquirir infecção no hospital (em %)', 'Razão do número de culturas realizadas com relação ao número de pacientes sem sinais ou sintomas de infeção adquirida no hospital, vezes 100.', 'Razão do número de Raio-X de Tórax realizados com relação ao número de pacientes sem sinais ou sintomas de pneumonia, vezes 100.', 'Número médio de leitos no hospital durante o período de estudo', '1 – sim 2 – não', 'Região Geográfica, onde: 1 – NE 2- NC 3 – S e 4 – W', 'Número médio de pacientes no hospital por dia durante o período do estudo', 'Número médio de enfermeiros(as) de tempo-integral ou equivalente registrados e licenciados durante o período de estudo ( número de tempos integrais+metade do número de tempo parcial)', '% de 35 potenciais facilidades e serviços que são fornecidos pelo hospital')

Classificação <- c('Qualitativa ordinal', 'Quantitativa contínua', 'Quantitativa contínua', 'Quantitativa contínua', 'Quantitativa contínua', 'Quantitativa contínua', 'Quantitativa contínua', 'Qualitativa nominal', 'Qualitativa nominal', 'Quantitativa contínua', 'Quantitativa contínua', 'Quantitativa contínua')

library(knitr)
library(kableExtra)

knitr::kable(cbind(Nome,Código,Descrição, Classificação),
             booktabs = TRUE, longtable = TRUE, caption = "Descrição das variáveis do banco de dados.",
             align = "lclr")%>%
  kable_styling(latex_options = c("hold_position", "repeat_header"))%>%
  column_spec(1,width = "10em", bold = T, border_right = F)%>%
  column_spec(3, width = "10em")

```



A Figura 1, temos que a frequência da váriavel "sim" (1) da Filiação a Escola de Medicina (X7) é desbalanceada ao comparar com a váriavel "não" (2). O mesmo observa-se para a "Região" (X8) com menor intensidade de desbalanceada entre suas variáveis. Estes fatores na amostragem podem ser prejudiciais na estimação dos parâmetros, assim opta-se a não utilizar X7 como variável explicativa para a modelagem dos problemas.


```{r, fig.cap="Frequência dos níveis das variáveis X7 e X8."}
par(mfrow = c(1,2))
datax$X7 %>%  table(.) %>% barplot(xlab='X7')
datax$X8 %>%  table(.) %>% barplot(xlab='X8')
```

Realizando uma breve análise descritiva das variáveis quantitativas, observa-se que na tabela 2 a média destas variáveis são diferentes em magnitude, para avaliar a dispersão destas variáveis, a Figura 2 resume estas variáveis padronizadas, ao passo que esta padronização e feita de tal forma 

$$X_{adj}={X-\bar{X} \over \sigma_X}$$
logo, com esta padronização é possivel comparar entre as diferentes magnitudes das variáveis, com a característica de sua disperção em relação ao desvio padrão da variável, assim na parte de resultados utilizamos deste resultado para a modelagem do problema.


\input{Tables/all_box_blox}

```{r fig.cap="Gráfico de box-plot das variaváveis quantitativas padronizadas."}
boxplot(datax_ajusdet)
```



As etapas para o estudo da internação dos hospitais foram separadas em duas maneiras, a primeira é a construção e a segunda é a validação do modelo. Para a primeira etapa, foi selecionada uma amostra aleatória simples com 57 observações, para a segundo ficou o restante das observações que compõe o banco. Para as duas hipóteses a modelagem é feita com modelos regressivos lineares múltiplos do tipo: 

$$
      Y_i = \beta_0 + \beta_1  X_{i1} + \beta_2  X_{i2} + \dots + \beta_k  X_{ik}   + e_{i} \ , \forall \ \textit{i = 1,} \dots \textit{, n}
$$
  \ \ Onde tem-se,
  
*	$Y_{ij}$ - variável resposta;

*	$X_{i1}, X_{i2} , \dots  , X_{ik}$ - k variáveis explicativas ou independentes;

*	$\beta_0, \beta_1 , \beta_2,  \dots  , \beta_k$ - parâmetros do modelo;

*	$e_{i}$ - são independentes e $N(0, \sigma^2)$.


  \ \ Para a primeira hipótese, define-se como modelo I aquele que relaciona a variável resposta, Número de enfermeiro(s) (X10), com as variáveis explicativas, duração da internação (X1), instalações (X6), serviços disponíveis pelos hospitais (X11) e a região (X8).
  
  \ \ Já o modelo II é definido como aquele que relaciona a variável resposta, Duração da internação (X1), com as variáveis explicativas, a características do paciente (X2), seu tratamento (X4 e X5) e do hospital (X3).


```{r fig.cap="Gráfico de calor da correlação entre as variaváveis dos dados.", fig.height=4}
library(ggcorrplot)
library(dplyr)
pmat = dplyr::select(datax,!matches("adj")) %>% select_if(is.numeric) %>% cor_pmat()

dplyr::select(datax,!matches("adj")) %>% select_if(is.numeric) %>% cor(.) %>%
  ggcorrplot( type = "lower", p.mat = pmat,
              hc.order = TRUE,
              lab = TRUE)
```


Para verificar a natureza e a força da relação entre as variáveis à identificar lacunas e pontos discrepantes no conjunto de dados, utiliza-se a matriz de correlação. A figura 3, tem-se que as variáveis que estão nas três extremidades externas dos dois eixos apresentam uma correlação forte, então, X10 com X11, X6 com X11 e X10 e X9 com X11, X10 e X6. A maior correlação é apresentada entre as variáveis X6 e X9, que é o número de leitos e a média diária de pacientes, respectivamente, para as variáveis que possuem o "X" marcando-a, pelo teste de correlação de pearson, estás variáveis, com 95% de confiança, não possuem correlação.


\chapter{Resultados}


# Dividir dados

Para efetuar estimar os parâmetros do modelo, separa-se o banco em teste e treino no qual 57 observações foram para o treino, dentre elas na Tabela 3, observa-se que os dados amostrados são proporcionais aos de validação, assim, ao passo da modelagem, a estimação dos parâmetros será mais representativa.

```{r}
library(xtable)
options(xtable.floating = T)
options(xtable.timestamp = "")
options(xtable.comment = FALSE)

set.seed(10)
dados_train <- datax[sample(nrow(datax), 57, replace = F),] %>% data.frame()
dados_valid <- anti_join(datax, dados_train, by="ID") %>% data.frame()

kvalid<-table(dados_valid$X8)
ktrain<-table(dados_train$X8)

k <- cbind(ktrain,kvalid)


k<-data.frame('X8'=names(kvalid),
           'Train size'=k[,1],
           'Valid size'=k[,2]
           )

names(k) <- c('X8', "Train Size", "Valid Size")

knitr::kable(k, caption = 'Proporção de observações dos dados no banco de treino e validação sobre a variável X8.') %>%  kable_classic_2(latex_options = "HOLD_position")

```



# Modelagem para Número de enfermeira(o)s



Para o pressuposto da  interação com a região, verifica-se pelo teste ANOVA a dispersão destes dados sobre o número de enfermeiros, no qual a Figura 4, observa-se que os valores centrais estão bem próximos e sobre a Tabela 4, percebe-se que há evidência de não rejeitar a hipótese de igualdade das médias de cada grupo da variável X8, $\mu_1=...=\mu_4$, no qual indica que estes valores não influênciam na resposta do número de enfermeiros.

```{r, fig.cap='Box-plot das variável resposta X8 com base na $X10_{adj}$.'}
boxplot(dados_train$X10adj~dados_train$X8, ylab='X10', xlab='X8')
```


```{r,results='asis'}
summ <- summary(aov(X10~X8, data=dados_train))

xtable(summ,caption = c('ANOVA para o X8 vs X10.'),
                    caption.placement = "top") 

```





```{r,echo=FALSE, fig.cap='Gráficos de disperção das variáveis explicativas normalizadas $X6_{adj}$, $X11_{adj}$  e $X8$ sobre a variável $X10_{adj}$ , número de enfermeira(o)s.'}
library(plotly)
require(gridExtra)
require(ggplot2)
library("patchwork")

g0<-ggplot(data = dados_train, aes(x=X6adj, X10adj, color = X8))+
  geom_point()+
  geom_smooth( method=lm, se=FALSE)+
  theme_bw()

g1<-ggplot(data = dados_train, aes(x=X11adj, X10adj, color = X8))+
  geom_point()+
  geom_smooth( method=lm, se=FALSE)+
  theme_bw()+
  ylab("")

g0+g1+plot_layout(guides = "collect")
```



Deseja-se estudar se o número de enfermeira(o)s está relacionado às instalações, ou seja, os números de leitos do hospital, e  se há diferenças entre os serviços disponíveis pelos hospitais. Neste caso, a variável resposta é o número de enfermeira(o)s e outras variáveis são explicativas.


Para isso, faz-se necessário a aplicação da regressão linear múltipla. No qual, na Figura 4, o gráfico da dispersão sobre as variáveis explicativas normalizadas $X6_{adj}$ e $X11_{adj}$, sobre a influência do número de enfermeiros $X10_{adj}$, correlacionada com a $X8$, verifica-se que as aproximações podem ser retas de primeira ordem mas há disperção não explicada sobre essas retas, com a densidade destes pontos focalizadas na origem.



## Pressupostos para um modelo inicial


Para primeira etapa é definido um modelo inicial para explicar a variável de número de enfermeiros $X10_{adj}$ que é dada por

$$\begin{aligned}
X10_{adj}&=
\beta_{0}+\beta_{X1_{adj}}X1_{adj}+\beta_{X6_{adj}}X6_{adj}+\beta_{X8}X8+\beta_{X11_{adj}}X11_{adj}
\\ &+\beta_{X1_{adj},X8}(X1X8)+\beta_{X6_{adj},X8}(X6_{adj}X8)+\beta_{X8}(X8)+\beta_{X11_{adj},X8}(X11_{adj}X8)
\end{aligned}$$

no qual presume que o modelo é explicado pela "duração da internação" ($X1_{adj}$), "Número de leitos" ($X6_{adj}$), "Duração da internação" ($X1_{adj}$), "Facilidades e serviços disponiveis" ($X11_{adj}$) com a "Região" ($X8$).

Aplicando o teste de ausência de Regressão, Tabela 5, obtem-se que as variaveis explicativas com diferença significativa para o modelo são:  $X1_{adj}$, $X8_{adj}:X1_{adj}$, e $X6_{adj}$. As interações com a região X8, foram descartadas por estar perto do limite do p-value 0.05 e por $X8_{adj}$ não ser significante.


```{r,results='asis'}
library(xtable)
options(xtable.floating = T)
options(xtable.timestamp = "")
options(xtable.comment = FALSE)

# Avaliando quais variaveis tem significância
k<-summary(aov(X10 ~ X1adj*X8+X6adj*X8+X11adj*X8, data=dados_train))


print.xtable(xtable(k,caption = c('Modelo - ANOVA'),
                    caption.placement = "top") )
```

Agora construindo um novo modelo de regressão, o modelo segue a forma


$$\begin{aligned}
\hat{Y}_{X10_{adj}}&=
\beta_{0}+\beta_{X1_{adj}}X1_{adj}+\beta_{X6_{adj}}X6_{adj}
\end{aligned}$$



```{r,results='asis'}
modelo_inicial <- lm(X10 ~ X1adj+ X6adj, data=dados_train)
print.xtable(xtable(summary(modelo_inicial),caption = c('Modelo de regressão - $X10_{adj} = \\beta_{X1_{adj}} X1_{adj} + \\beta_{X6_{adj}}X6_{adj}$',caption.placement = "top")))
# Novo modelo
modelo_inicial <- lm(X10 ~  X6adj, data=dados_train)
```

mas análisar a regressão dado na Tabela 6, a váriavel que possui diferença significativa é $X6_{adj}$ no qual o modelo final é dado por

$$X10=\beta_0+\beta_{X6adj}X6adj \tag{1.0}$$


Testando a normalidade do modelo atual encontramos um (p-value: `r shapiro.test(modelo_inicial$residuals)$p.value`), no qual rejeitamos a normalidade.
Dessa forma sera aplicado uma transformação nos dados para ajustar sua normalidade.



## Transformção Box-cox


```{r,results='asis', include=FALSE}
library(MASS)
k<-boxcox(modelo_inicial)
lambda<- k$x[which.max(k$y)]
dados_train['X10_cox'] <- (dados_train$X10^lambda-1)/lambda
modelo_inicial_cox <- lm(X10_cox ~X6adj, data=dados_train)
k<-shapiro.test(modelo_inicial_cox$residuals)

# print.xtable(xtable(summary(modelo_inicial_cox),caption = c('Modelo 1, com transformação box-cox', include.rownames=FALSE),caption.placement = "top") )
```


A transformação box-cox é dada por $Y_{\text{cox}}={(Y^\lambda-1)\over\lambda}$
no qual para o Número de enfermeira(o)s ($X10$) esta transformação é dada por $X10_{\text{cox}}={({X10_{adj}}^\lambda-1)\over\lambda}$
onde lambda é igual $\lambda =`r lambda`$ e assim o
shapiro teste para os residuos do modelo com box-cox (p-value: `r k$p.value`), não rejeita a normalidade do novo modelo proposto.



```{r}
require(MASS)
library(caret)
modelo_inicial_cox <- lm(X10_cox ~X6adj, data=dados_train)
predictions <- modelo_inicial_cox %>% predict(dados_valid)
# RMSE(predictions, dados_valid$X1)# modelo bom 
# R2(predictions, dados_valid$X1)  

# Teste de multicolinearidade Gif (>1 indica multicolinearidade)
# car::vif(modelo_inicial)

# par(mfrow=c(2,2))
# plot(modelo_inicial_cox)

# Não tem valores discrepantes
# dffits(modelo_inicial)
```


Logo o modelo é dado por

$$X10_{\text{cox}}=\beta_0+\beta_{X6adj}X6adj\tag{\text{Modelo 1.1}}$$



## Modelagem dos pressupostos do Hospital 



Levando em consideração a Hipotese do Hospital, o modelo será definido utilizando a transformação box-cox e variáveis ajustadas como:


$$X10_{\text{cox}}=\beta_0+\beta_{X6adj}X6adj+{X6adj}^2+
\beta_{X11adj}X11adj+\beta_{X11adj}X11adj^2+\beta_{X8}X8\tag{\text{Modelo 1.2}}$$



```{r,echo=FALSE,results='asis'}
mod_sec.1.0<- lm(formula = X10_cox ~ X6adj+I(X6adj^2) + X3adj+I(X3adj^2)+X8 , data = dados_train)
print.xtable(xtable(summary(mod_sec.1.0), caption = "Regressão do modelo 1.2"))

mod_sec.2.0<- lm(formula = X10_cox ~ X6adj + X3adj , data = dados_train)
r2.adjs <-summary(mod_sec.2.0)$adj.r.squared
shapiro_sec <-shapiro.test(mod_sec.2.0$residuals)
# print.xtable(xtable(summary(mod_sec)))
```



Ajustando o modelo de acordo com a Regressão dado pela tabela 7, temos que selecionando as variáveis com diferença significativa obtemos:

$$X10_{\text{cox}}=\beta_0+{X6adj}+
\beta_{X3adj}X3adj\tag{\text{Modelo 1.3}}$$


temos que a normalidade do modelo é atendida (p-value `r shapiro_sec$p.value`), a
multicolinearidade é fraca, Tabela 8 e $R^2_{adj}=`r r2.adjs`$, ou seja, o modelo atende as pressuposições básicas de um modelo de regressão linear. 

```{r,results='asis'}
k<- as.data.frame(car::vif(mod_sec.2.0))
colnames(k) <-"VIF"
print.xtable(xtable(k, caption = 'VIF para o modelo 1.3'))
```




```{r,results='asis'}

# anv <- as.data.frame(anova(modsem9,mod_sec))
# row.names(anv) <- paste(c('Modelo'),c('modsem9', 'mod_sec'))

# print.xtable(xtable(anv, caption = 'Teste de linear geral entre os modelos'))


# 
k<-AIC(mod_sec.1.0,mod_sec.2.0)
row.names(k) <- paste(c('Modelo'),c("1.2","1.3"))
print.xtable(xtable(k, caption= "AIC para os modelos 1.2 e 1.3"))
```


Comparando os modelos, 1.2 e 1.3 com teste linear geral e o AIC, o teste linear geral(p-value: `r anova(mod_sec.2.0,mod_sec.1.0 )['Pr(>F)'][2,1]`), indica que não há diferença entre o modelo linear e o modelo de segunda ordem. Temos que o modelo proposto pelo hospital não tem diferença significativa, e assim,
o modelo escolhido foi o que possui primeira ordem (1.3).


## Comparação


Agora comparando os modelos 1.1 e 1.3, o teste linear geral  (p-value: `r anova(modelo_inicial_cox,mod_sec.2.0 )['Pr(>F)'][2,1]`) temos evidência para acrediatar que existe diferença siginificativa entre os dois modelos, e assim, na tabela 9, observa-se que o modelo 1.3 possui vallores mais baixos nas métricas AIC, RSS e RMSE onde representa o erro quadrático médio do modelo aplicado no banco de validação.


```{r,results='asis'}
k<-AIC(modelo_inicial_cox,mod_sec.2.0)
row.names(k) <- paste(c('Modelo'),c("1.1","1.3"))
predictions.1.1 <- modelo_inicial_cox %>% predict(dados_valid)
predictions.1.4 <- mod_sec.2.0 %>% predict(dados_valid)
RMSE.1.1 = RMSE(predictions.1.1,
                (dados_valid$X10^lambda-1)/lambda)
R2.1.1 = R2(predictions.1.1,
            (dados_valid$X10^lambda-1)/lambda)
RMSE.1.4 = RMSE(predictions.1.4,
                (dados_valid$X10^lambda-1)/lambda)
R2.1.4 = R2(predictions.1.4,
            (dados_valid$X10^lambda-1)/lambda)
k<- cbind(k,
      anova(modelo_inicial_cox,mod_sec.2.0)['RSS'],
      RMSE= c(RMSE.1.1, RMSE.1.4),
      R2= c(R2.1.1, R2.1.4))
print.xtable(xtable(k, caption = "Metricas avaliadas nos dados de validação sob os modelos 1.1 e 1.3."))

```


Comparando os modelos 1.3 e 1.1, o teste linear geral sob o p-value `r anova(modelo_inicial_cox,mod_sec.2.0 )['Pr(>F)'][2,1]` temos que evidência para acrediatar que existe diferença siginificativa entre os dois modelos, e assim, na tabela 9, observa-se que o modelo 1.3 possui valores mais baixos nas métricas AIC, RSS e RMSE onde representa o erro quadrático médio do modelo aplicado no banco de validação.


Dessa forma, o modelo selecionado 1.3, na Figura 6, temos que o modelo é adequado e segue os pressupostos da regressão linear e as estimativas para a regressão são dados pela Tabela.


```{r,echo=FALSE,results='asis'}
print.xtable(xtable(summary(mod_sec.2.0), caption = "Regressão do modelo 1.3"))
```

$$X10_{\text{cox}}=31.6669+13.2987X6adj+
3.2335X3adj\tag{\text{Modelo 1.3}}$$

```{r,echo=FALSE, fig.cap="Análise de valores residuais do modelo 1.3."}
par(mfrow=c(2,2))
plot(mod_sec.2.0)
```


\newpage


# Duração da internação

\ \ Como já mencionado anteriormente, o intuito do modelo II seria avaliar as possíveis relações que as variáveis explicativas apresentam em relação a duração de internação (X1). Para isso, realizando o teste ANOVA, Tabela 12, considerando o nível de significância de 5%, temos que pelos testes de igualdade de parâmetros iguais a zero, deu diferença significativa as variáveis explicativas $X3_{adj}$, $X6_{adj}$ e $X9_{adj}$.

```{r,echo=FALSE,results='asis'}
mod1 <- aov(X1adj ~ X2adj+X3adj+X4adj+X5adj+X6adj+X9adj+X10adj+X11adj, data=dados_train)
print.xtable(xtable(summary(mod1),caption = c('ANOVA - model 2.1'),
                    caption.placement = "top") )
```

Considerando as variável explicativa, tem-se o modelo inicial dado por:

$$
      X1_{adj} = \beta_0 + \beta_1  X3_{adj} + \beta_2  X6_{adj}  + \beta_3  X9_{adj} \tag{2.0}
$$

\ \ Utilizando o Fator de Inflação da Variância (VIF), obtém-se os valores para $X3_{adj}$, $X6_{adj}$ e $X9_{adj}$, através da Tabela 13, como 1,19, 30,10 e 30,74, respectivamente. Pode-se analisar que o máximo dele é maior que 10, indicando assim a presença de multicolinearidade. Conclui-se que a variável $X6_{adj}$ e $X9_{adj}$ estão correlacionadas, o que é verificado anteriormente através da força do resultado do coeficiente de correlação. 


```{r,echo=FALSE,results='asis'}
modelo_inicial <- lm(X1adj ~ X3adj + X6adj + X9adj ,data=dados_train)
#print.xtable(xtable(summary(modelo_inicial),
#caption = c('Regressao - model 2.1'),
#caption.placement = "top"))
k<- as.data.frame(car::vif(modelo_inicial))
colnames(k) <-"VIF"
print.xtable(xtable(k, caption = "VIF Modelo 2.0"))
```

\ \ Com isso, não é necessário o uso das duas variáveis, basta uma para representar no modelo. Para selecionar qual a variável é a melhor para representar, avalia-se primeiramente as correlações da variável resposta com as duas explicativas, através da Figura 3 obtida anteriormente, o valor para $X1$ e $X6$ é de 0,43, enquanto o de $X1$ e $X9$ é de 0,48. Com isso, temos que pela análise dos coeficientes de correlação, a variável $X9_{adj}$ apresenta uma maior correlação com a variável resposta, então é a sugerida para a validação. Ainda na seleção de variáveis entre $X6_{adj}$ e $X9_{adj}$, tem-se os modelos para avaliar qual prediz melhor:


$$X1=\beta_0+\beta_{X3}X3adj+ \beta_{X9}X9adj\tag{\text{Modelo 2.1}}$$

$$X1=\beta_0+\beta_{X3}X3adj+ \beta_{X6}X6adj \tag{\text{Modelo 2.2}}$$

no qual nas Tabelas 14 e 15, temos a regressão destes modelos

```{r,echo=FALSE,results='asis'}
mod0 <- lm(X1adj ~ X3adj + X9adj ,data=dados_train)
print.xtable(xtable(summary(mod0),
caption = c('Regressao - model 2.1'),
caption.placement = "top"))
```

```{r,echo=FALSE,results='asis'}
mod1 <- lm(X1adj ~ X3adj + X6adj ,data=dados_train)
print.xtable(xtable(summary(mod1),
caption = c('Regressao - model 2.2'),
caption.placement = "top"))
```



```{r,echo=FALSE,results='asis'}
k<-AIC(mod0,mod1)
row.names(k) <- paste(c('Modelo'),c("2.1","2.4"))
predictions.2.1 <- mod0 %>% predict(dados_valid)
predictions.2.4 <- mod1 %>% predict(dados_valid)
RMSE.2.1 = RMSE(predictions.2.1, dados_valid$X1)
R2.2.1 = R2(predictions.2.1, dados_valid$X1)
RMSE.2.4 = RMSE(predictions.2.4, dados_valid$X1)
R2.2.4 = R2(predictions.2.4, dados_valid$X1)
k<- cbind(k,
      anova(mod0,mod1)['RSS'],
      RMSE= c(RMSE.2.1, RMSE.2.4),
      R2= c(R2.2.1, R2.2.4),
      "Normal Test"= c(shapiro.test(mod0$residuals)$p.value,
                       shapiro.test(mod1$residuals)$p.value
))
print.xtable(xtable(k, caption = "Metricas avaliadas nos dados de validação sob os modelos 2.1 e 2.4."))
```

\ \ Com a tabela 16, é possível verificar através do coeficiente de determinação aplicado no banco de validação, também conhecido como $R^2$, que, novamente, a variável explicativa que melhor se adequa ao modelo é a variável $X9_{adj}$, visto que o valor do coeficiente foi maior que o de $X6_{adj}$, tanto no modelo completo como no ajustado. Por fim, para finalizar a seleção das variáveis, tem-se o modelo ajustado utilizado é o modelo 2.2.



\ \ Comparando o modelo inicial, 2.0, com os ajustados, 2.1 e 2.2, aplicando o Cp de Mallows, tem-se que os valores obtidos para $X6_{adj}$ e $X9_{adj}$ são aproximadamente 6,57 e 8,85, respectivamente. Com isso, para realizar a escolha entre os modelos, utiliza-se o que apresentou o menor valor do critério, novamente, a variável explicativa $X9_{adj}$ é escolhida. Portanto, tem-se o modelo ajustado com a escolha da segunda variável explicativa é determinado pelo Modelo 2.1.

```{r,include=FALSE,results='asis'}
modelo_inicial <- lm(X1adj ~  X3adj  + X9adj
                     ,data=dados_train)

 #multicolinearidade
#normal
k<- as.data.frame(car::vif(modelo_inicial))
colnames(k) <-"VIF"
print.xtable(xtable(k, caption = "Novo Modelo utilizado."))
```

\ \ Analisando o modelo ajustado e utilizando o Fator de Inflação da Variância (VIF), obtém-se os valores para X3 e X9 como 1,17 e 1,17, respectivamente. Pode-se analisar que o máximo dele não é maior que 10, indicando assim a ausência de multicolinearidade. Verifica-se a normalidade do modelo através do teste de Shapiro-Wilk, tem-se que o p-valor obtido é de aproximadamente 0,9, o que considerando o nível de significância de 5%, o modelo apresenta distribuição normal. Aplicando o $R^2$, tem-se ainda que o valor obtido foi de 30%, o que é um valor fraco. Por fim, outra maneira analisar o modelo é através da raiz do erro quadrático médio (RMSE) que apresentou valor de 9.98.

```{r,echo=FALSE,results='asis'}
predictions <- modelo_inicial %>% predict(dados_valid)
#RMSE(predictions, dados_valid$X1) 
#R2(predictions, dados_valid$X1) 

k<- cbind(RMSE(predictions, dados_valid$X1),R2(predictions, dados_valid$X1) )
colnames(k) <-c("RMSE","R2")
row.names(k) <- "Modelo 2.1"
print.xtable(xtable(k, caption = "Metricas avaliadas nos dados de validação sob o modelo 2.1"))
```

\ \ Logo, tem-se que a duração de internação está relacionada tanto com o risco de infecção como com a média diária de pacientes. Mas ainda entrando na questão de avaliar se existem outras variáveis explicativas que estão correlacionadas com a duração, é recomendado utilizar outras maneiras de fazer essa modelagem, como os métodos Stepwise, Forward e o Backward. Aplicando os três métodos, conclui-se que todos os geraram o mesmo modelo:

$$X1_{adj}=\beta_0+\beta_{X3_{adj}}X3_{adj}+\beta_{X8}X8+
\beta_{X9_{adj}}X9_{adj}+ \beta_{X11_{adj}}X11_{adj}\tag{\text{Modelo 2.3}}$$

\ \ Sobre este modelo 2.3 verifica-se a normalidade do modelo através do teste de Shapiro-Wilk, tem-se que o p-valor obtido é de aproximadamente 0,7, o que considerando o nível de significância de 5%, o modelo apresenta distribuição normal. Com auxílio da Tabela 18, analisando $R^2$, tem-se ainda que o valor obtido foi de 46%, o que é um valor moderado. E finalmente, a raiz do erro quadrático médio (RMSE) apresentou valor de 9,92, que é considerado um modelo bom.

```{r,echo=FALSE,results='asis'}
modstep <- lm(formula = X1adj ~ X3adj + X8 + X9adj + X11adj, data = dados_train)
#print.xtable(xtable(summary(modstep),
#                    caption = c('mod 2.2'),
#                    caption.placement = "top"))
predictions <- modstep %>% predict(dados_valid)
#RMSE(predictions, dados_valid$X1) 
#R2(predictions, dados_valid$X1) 

k<- cbind(RMSE(predictions, dados_valid$X1),R2(predictions, dados_valid$X1) )
colnames(k) <-c("RMSE","R2")
row.names(k) <- "Modelo 2.3"
print.xtable(xtable(k, caption = "Metricas avaliadas nos dados de validação sob o modelo 2.3"))
```



```{r,results='asis'}
k<- as.data.frame(car::vif(modstep))
k<-k[-c(1,2)]
colnames(k) <-"VIF"
print.xtable(xtable(k, caption = "Modelo 2.3"))
modelo_inicial <- lm(X1adj ~  X3adj  + X9adj
                     ,data=dados_train)
```

\ \ Analisando o modelo ajustado e utilizando o Fator de Inflação da Variância (VIF), a Tabela 19, obtém-se os valores para $X3_{adj}$,$X8$, $X9_{adj}$ e $X11_{adj}$ os 4 deram abaixo de 10. Pode-se analisar que o máximo dele não é maior que 10, indicando assim a ausência de multicolinearidade. 


## Comparação entre modelos


\ \ Por fim, analisando os modelos 2.1 e 2.3, a Tabela 20, pelo o teste de linear geral, (p-value: `r anova(modstep,modelo_inicial )['Pr(>F)'][2,1]`), tem diferença significativa entre os modelos. Dentre os resultados, analisando soma de quadrados residual (RSS), obtém-se os valores 18.05  e 11.86, respectivamente. Dessa forma, escolhe-se o modelo 2.3, já que, apresentou o RSS menor, e ainda o Critério da Informação de Akaike (AIC), obtém-se para os modelo 2.1 e 2.3 os valores 104.23 e 88.29.

```{r,echo=FALSE,results='asis'}
k<-AIC(modstep,modelo_inicial)
#anova(modstep,modelo_inicial)
# anova(modelo_inicial,modstep)# quanto melhor o RSS melhor
row.names(k) <- paste(c('Modelo'),c("Modelo 2.3","Modelo 2.1"))



predictions.2.1 <- modstep %>% predict(dados_valid)
predictions.2.4 <- modelo_inicial %>% predict(dados_valid)
RMSE.2.1 = RMSE(predictions.2.1,
                dados_valid$X1)
R2.2.1 = R2(predictions.2.1,
            dados_valid$X1)
RMSE.2.4 = RMSE(predictions.2.4,
                dados_valid$X1)
R2.2.4 = R2(predictions.2.4,
            dados_valid$X1)
k<- cbind(k,
      anova(modstep,modelo_inicial)['RSS'],
      RMSE= c(RMSE.2.1, RMSE.2.4),
      R2= c(R2.2.1, R2.2.4),
      "Normal Test"= c(shapiro.test(modstep$residuals)$p.value,
                       shapiro.test(modelo_inicial$residuals)$p.value
))
print.xtable(xtable(k, caption = "Metricas avaliadas nos dados de validação sob os modelos 2.1 e 2.4."))
```



```{r,echo=FALSE,results='asis'}
print.xtable(xtable(summary(modstep), caption = "Regressão do modelo 2.3"))
```


$$X1_{adj}=0.4685+0.4388 X3_{adj}+\beta_{X8}X8+
0.3711X9_{adj} -0.2210 X11_{adj}\tag{\text{Modelo 2.3}}$$

```{r,echo=FALSE, fig.cap="Análise de valores residuais do modelo 1.4."}
par(mfrow=c(2,2))
plot(modstep)

```



\chapter{Conclusão}


X1 Duração da Internação 

X3 Risco de Infecção + X8 Região + X9 Média diária de pacientes + X11 Facilidades e serviços disponíveis 

 

 
Características do tratamento são: Facilidades e serviços disponíveis (X11), Proporção de Culturas de Rotina (X4), Proporção de Raio-X de Tórax de Rotina (X5). 
Características do hospital são: Risco de Infecção (X3), Número de leitos (X6), Filiação a Escola de Medicina (X7), Região(X8), Número de enfermeiro(s)(X10). 
Características do paciente é a Idade (X2) 
 
Pode-se concluir que depois da modelagem para duração da internação ela é explicada pelas variáveis de: Risco de Infecção, Região, média diária de pacientes e Facilidades e serviços disponíveis. Dessa forma, referente a hipótese proposta pelo trabalho percebemos que características do paciente não é um fator explicativo para a Duração da internação, porem as características do tratamento e do hospital influenciam diretamente a duração de internação. 

 

 

 

X10 Número de enfermeiro(s) 

X3 Risco de Infecção + X6 Número de leitos 

 
Características das instalações: Número de leitos (X6), média diária de pacientes (X9), Risco de Infecção (X3) 

Características dos serviços disponíveis é Facilidades e serviços disponíveis (X11) 
 
 

Pode-se concluir que depois da modelagem para Número de enfermeiro(s) ela é explicada pelas variáveis de: Risco de Infecção Número de leitos. Dessa forma, referente a hipótese proposta pelo trabalho percebemos que características dos serviços disponíveis e a Região do Hospital não é um fator explicativo para a Número de enfermeiro(s), porem as características das instalações e do hospital influenciam diretamente o Número de enfermeiro(s).



















<!--   # ---------------------------------------------------------- --> 
<!--   # == PARTE - Finaliza a parte no bookmark do PDF --> 
<!--   #    para que se inicie o bookmark na raiz e adiciona espaço de parte no Sumário --> 
<!--   # ---------------------------------------------------------- --> 
\phantompart


<!--   # ---------------------------------------------------------- --> 
<!--   # == ELEMENTOS PÓS-TEXTUAIS --> 
<!-- <!--   # ---------------------------------------------------------- -->  
<!-- \postextual -->

<!--   # ---------------------------------------------------------- --> 
<!--   # Referências bibliográficas --> 
<!-- <!--   # ---------------------------------------------------------- -->  
<!-- \bibliography{bib/referencia} -->


<!--   # ---------------------------------------------------------- --> 
<!--   # == ANEXOS --> 
<!-- <!--   # ---------------------------------------------------------- -->  
<!-- \begin{anexosenv} -->

<!--   \partanexos -->

<!-- ```{r child = 'postextuais/anexo1.Rmd'} -->
<!-- ``` -->

<!-- \end{anexosenv} -->

<!--   #--------------------------------------------------------------------- --> 
<!--   # == INDICE REMISSIVO --> 
<!--   #--------------------------------------------------------------------- --> 
\phantompart

