<!-- % File : rev_literatura.tex -->

\chapter{Capitulo}

<!-- %%%%%%%%%%%%%%%%%%%%%%%%%%%%%%%%%%%%%%%%%%%%%%%%%%%%%%%%%%%%%%%%%%%%%%%%%%%%%%%%%%%%%%%%%%%%%%%%%%%%%%%%%%% -->

<!-- %%%%%%%%%%%%%%%%%%%%%%%%%%%%%%%%%%%% AFAZERES_DOM %%%%%%%%%%%%%%%%%%%%%%%%%%%%%%%%%%%%%%%%%%%%%%%%%%%%%%%%% -->

<!-- %%%%%%%%%%%%%%%%%%%%%%%%%%%%%%%%%%%%%%%%%%%%%%%%%%%%%%%%%%%%%%%%%%%%%%%%%%%%%%%%%%%%%%%%%%%%%%%%%%%%%%%%%%% -->

# Introdução

## Leitura de dados

O programa utilizado para analisar os dados disponibilizados em Excel será o R Studio, versão 4.2.0, importados como um data frame (planilha), onde as colunas representam as variáveis de estudo e cada linha representa um hospital dos Estados Unidos no período de 1975-1976. Portanto, utilizando o script para a leitura de dados, tem-se:

```{r}
setwd("/cloud/project")
library(readxl)
data <- read_excel('Dados_trabalho_20212.xlsx')
data <- na.omit(data)
names(data) <- c('Número de Identificação', 'Duração da Internação', 'Idade', 'Risco de Infecção', 'Proporção de Culturas de Rotina', 'Proporção de Raio-X de Tórax de Rotina', 'Número de leitos', 'Filiação a Escola de Medicina', 'Região', 'Média diária de pacientes', 'Número de enfermeiro(s)', 'Facilidades e serviços disponíveis')
data
```

## Análise Exploratória

### Estatísticas Descritivas

Uma maneira fácil de obter algumas estatísticas descritivas das variáveis em estudo é através do comando *summary()*, que retorna as estatísticas *mínimo*, *quartis*, *média* e *máximo*. Para medir a variabilidade, utilize as funções *var()* e *sd()* para obter a *variância* e o *desvio padrão*. Aplicando para cada variável, tem-se

#### Duração da Internação

A duração de internação é uma variável quantitativa contínua que representa a duração média da internação de todos os pacientes no hospital (em dias). Os resultados das funções mencionadas anteriormente estão descritos a seguir.

```{r}
summary <- data.frame(unclass(summary(data$`Duração da Internação`)), check.names = FALSE, stringsAsFactors = FALSE)
summary['Variância',] <- var(data$`Duração da Internação`)
summary['Desvio Padrão',] <- sd(data$`Duração da Internação`)
names(summary) <- c('Duração da Internação')
rownames(summary) <- c('Mínimo', '1º Quartil', 'Mediana', 'Média', '3º Quartil', 'Máximo', 'Variância', 'Desvio Padrão')

knitr::kable(summary)
```

### Correlação entre as variáveis

Para verificar a natureza e a força da relação entre as variáveis e identificar lacunas e pontos discrepantes no conjunto de dados, utiliza-se a matriz de correlação aplicado no script a seguir.

(inserir script matriz de correlação)

# Objetivo

Deseja-se estudar se o número de enfermeira(o)s está relacionado às instalações, ou seja, os números de leitos do hospital, e se há diferenças entre os serviços disponíveis pelos hospitais. Neste caso, a variável resposta é o número de enfermeira(o)s e as duas outras variáveis são explicativas. Para isso, faz-se necessário a aplicação da regressão linear múltipla realizada no script a seguir:

(inserir script reg linear múltipla)

\section{Seção}
